臺灣高等法院臺南分院刑事判決
109年度交上易字第642號
上  訴  人  臺灣雲林地方檢察署檢察官
被      告  甲○○




上列上訴人因被告過失傷害案件，不服臺灣雲林地方法院109年
度交易字第117號中華民國109年9月10日第一審判決（起訴案號
：臺灣雲林地方檢察署109年度調偵字第84號），提起上訴，本
院判決如下：
    主  文
原判決撤銷。
甲○○因過失傷害人，處有期徒刑肆月，如易科罰金，以新臺幣壹
仟元折算壹日。
    事  實
一、甲○○於民國108年6月16日下午1時30分許，駕駛車牌號碼000
    0-00號自用小客車，在雲林縣○○鎮○○街000000號(起訴書誤
    載為0000000號)燈桿前，由西往東方向自路旁起駛進入永安
    街，欲左轉迴車至對向路旁停車，本應注意車輛起駛前，應
    注意前後左右有無障礙或車輛行人，並應讓行進中之車輛行
    人優先通行，且在劃有分向限制線之路段，不得跨越行駛及
    迴車，而依當時天候晴、日間自然光線、柏油路面乾燥、無
    缺陷、無障礙物、視距良好，客觀上並無不能注意之情事，
    其能注意竟疏未注意及此，貿然起駛欲跨越分向限制線往左
    迴車，適乙○○騎乘車牌號碼000-000號普通重型機車，自同
    向後方駛至，見狀閃避不及，甲○○駕駛自小客車左前車頭遂
    撞擊乙○○騎乘機車右側車身，致乙○○人車倒地，受有鼻頭3×
    2公分擦傷、人中3.2×1.5公分擦傷、右嘴角0.7×0.3公分擦
    傷、右上排門牙及右上排第二顆牙齒部分斷裂、上內唇(起
    訴書誤載為內上唇)1公分撕裂傷、下巴4×3公分擦傷、右手
    肘4×15公分擦傷、右手腕2×1公分擦傷、左手腕2×1公分擦傷
    、左手掌1×1公分擦傷、左手(起訴書誤載為右手)無名指約1
    ×0.2公分撕脫傷及1×0.5公分擦傷(起訴書誤載為擦上)、上
    唇3.2公分擦傷、左手小拇指指甲縫流血，右小腿19×13公分
    擦傷等傷害。甲○○於肇事後，留在現場，在偵查機關知悉犯
    人前，向到場處理之員警自首其為肇事者，並靜候裁判。
二、案經乙○○訴由雲林縣警察局虎尾分局報請臺灣雲林地方檢察
    署檢察官偵查起訴。
    理  由
一、被告於本院110年1月20日審理期日未到庭，惟本件審理期日
    傳票已於109年12月30日合法寄存送達被告住居所之轄區派
    出所，有本院送達證書在卷可稽（見本院卷第109頁、第111
    頁），是本件被告經合法傳喚，無正當理由不到庭，爰依刑
    事訴訟法第371條規定，不待其陳述，逕行判決。
二、證據能力：
    按被告以外之人於審判外之陳述，雖不符刑事訴訟法第159
    條之1至第159條之4規定得為證據之情形，而經當事人於審
    判程序同意作為證據，法院審酌該言詞陳述或書面陳述作成
    時之情況，認為適當者，亦得為證據，刑事訴訟法第159條
    之5第1項定有明文。又刑事訴訟法第159條之5立法意旨，在
    於確認當事人對於傳聞證據有處分權，得放棄反對詰問權，
    同意或擬制同意傳聞證據可作為證據，屬於證據傳聞性之解
    除行為，如法院認為適當，不論該傳聞證據是否具備刑事訴
    訟法第159條之1至第159條之4所定情形，均容許作為證據，
    不以未具備刑事訴訟法第159條之1至第159條之4所定情形為
    前提。查被告於本院準備程序及審理程序經合法傳喚無正當
    理由未到庭，而未陳述其就本判決所引用之下列供述證據暨
    其他書證、物證證據能力之意見，檢察官則於本院準備程序
    、審理時，均同意作為本案證據（見本院卷第88至89頁、第
    131頁），且於本院逐一提示後，迄於言詞辯論終結前亦未
    聲明異議，本院審酌上開證據資料製作時之情況，尚無違法
    不當及證明力明顯過低之瑕疵，認以之作為證據應屬適當，
    而有證據能力。
三、認定犯罪事實所憑之證據及理由：
㈠、被告甲○○對於上開事實，迭於警詢、偵訊及原審審理時坦承
    不諱（見警卷第3至6頁、第11頁；偵卷第17至19頁；原審卷
    第73頁、第113頁、第115至116頁、第123頁、第125頁），
    核與告訴人乙○○於警詢、偵訊時指訴相符（見警卷第7至9頁
    、第13頁；偵卷第17至19頁），並有道路交通事故現場圖、
    道路交通事故調查報告表㈠、㈡、現場照片24張、天主教若瑟
    醫療財團法人若瑟醫院診斷證明書、右小腿傷勢照片3張、
    雲林縣○○○○○○○道路○○○○○○○○○○○號查詢汽車、機車駕駛人及
    車號查詢汽車、機車車籍資料等在卷可稽（見警卷第19頁、
    第21至23頁、第25至36頁、第41頁、第43至45頁、第47至49
    頁、第51至53頁；請上卷第2頁），被告自白核與其他積極
    證據相符，堪以採取。
㈡、按汽車（含機車）起駛前應注意前後左右有無障礙或車輛行
    人，並應讓行進中之車輛行人優先通行，道路交通安全規則
    第89條第1項第7款定有明文。又分向限制線，用以劃分路面
    成雙向車道，禁止車輛跨越行駛，並不得迴轉；在設有禁止
    迴車標誌或劃有分向限制線，禁止超車線、禁止變換車道線
    之路段，不得迴車，道路交通標誌標線號誌設置規則第165
    條第1項、道路交通安全規則第106條第2款亦分別定有明文
    。經查，被告為考領有汽車駕駛執照之人，此有證號查詢汽
    車駕駛人資料表在卷可憑（見警卷第47頁），對於自路旁起
    駛前應注意前後左右有無車輛通行，禮讓行進中之車輛先行
    ，且在劃有分向限制線之路段，不得跨越行駛，並不得迴車
    之規定，自難諉為不知，再依當時情形天候晴、日間自然光
    線、柏油路面乾燥、無缺陷、無障礙物、視距良好，有道路
    交通事故調查報告表附卷可佐(見警卷第21至23頁)，客觀上
    並無不能注意之情事，由被告於警詢供稱:「(發生交通事故
    之時間、地點為何？你與何車發生交通事故？請詳述肇事經
    過？)...我駕駛0000-ZZ號自小客車由永安街路旁起步駛出
    永安街欲迴轉到對面停車，對方駕駛機車由永安街往中山路
    方向直行，我在起步前有看後照鏡，並有打方向燈，我未發
    現對方，我車輛左前車頭與對方車輛發生碰撞。(你是否發
    現對方？發現危險時距離對方多遠？採取何種反應措施？)
    我沒有發現對方，發現時已來不及反應。」等語(見警卷第4
    至5頁)，而告訴人於警詢時則指訴：「(你於何時駕駛何車
    輛與何車發生車禍？發生車禍之時間、地點為何？肇事經過
    情形為何？)...對方甲○○駕駛轎車在永安街路旁起步駛出，
    我見狀有按喇叭示警，並向左側閃避對方仍繼續起步駛出，
    對方車輛左前車頭與我右側車身發生碰撞，致我人、車倒地
    發生車禍。」等語(見警卷第7至8頁)，可見被告案發時，自
    路旁起步迴轉前，並未確實查看後方來車，方未注意告訴人
    騎乘之機車已自後駛至，亦未聽聞告訴人鳴按喇叭示警，猶
    在禁止跨越行駛及迴轉路段，逕行自路旁起步左轉迴車，被
    告疏於注意上揭道路交通標示標線號誌設置規則及道路交通
    安全規則等規定，顯有應注意、能注意而不注意之過失至明
    。本案經送交通部公路總局嘉義區監理所鑑定，同認被告駕
    駛自用小客車，行經道路中央劃設有分向限制線之路段，跨
    越分向限制線，往左迴車不當，為肇事原因，有交通部公路
    總局嘉義區監理所109年7月24日嘉監鑑字第1090101551號函
    檢附鑑定意見書存卷可參（見原審卷第87至89頁），是被告
    就本件交通事故之發生確有過失，應無疑義。
㈢、綜上所述，本件事證明確，被告犯行洵堪認定，自應依法論
    科。
四、論罪科刑之理由：
㈠、核被告所為，係犯刑法第284條前段之過失傷害罪。
㈡、被告於肇事後，在雲林縣警察局虎尾分局員警到場處理時，
    仍留在現場，並主動向前來現場處理人員承認為肇事人等情
    ，有雲林縣警察局虎尾分局道路交通事故肇事人自首情形紀
    錄表在卷可憑（見警卷第37頁），則被告於其犯罪行為未為
    有偵查權限之機關發覺前，即自首犯行並不逃避裁判等情，
    至堪認定，而該當自首之要件，爰依刑法第62條前段之規定
    ，減輕其刑。
五、撤銷改判之理由:　
㈠、原審以被告過失傷害犯行事證明確，因予論罪科刑，固非無
    見，惟⑴被告本件駕駛行為，除有在劃有分向限制線禁止迴
    車路段，猶左轉迴車之過失情節外，另有自路旁起駛前，疏
    未注意前後左右有無障礙或車輛行人，並禮讓行進中之車輛
    即告訴人騎乘機車優先通行之過失，原判決漏未審酌被告有
    上述起駛違規之過失原因，容有未洽；⑵又量刑之輕重，應
    注意刑法第57條各款所定科刑時應審酌之一切情狀，以為科
    刑輕重之標準。告訴人因本件車禍受有如上所述之傷害，除
    身體多處擦傷外，尚有右上排門牙及右上排第二顆牙齒部分
    斷裂之傷害，且其右小腿19×13公分擦傷，致其右小腿外層
    皮膚大面積掀起，有告訴人右小腿傷勢照片3張存卷可參，
    告訴人於原審及本院審理時一再陳稱其因此傷勢無法從事粗
    重工作等語(見原審卷第74頁；本院卷第50頁)，顯見告訴人
    因本件車禍所受之傷勢不輕，原審於審酌本案情節量定被告
    應處之刑時，對於告訴人所受傷害於原判決中未見敘明，顯
    就刑法第57條第9款規定之量刑事由未予審究，致量刑失出
    ，亦有未合。檢察官上訴意旨謂，原判決量刑時對於刑法第
    57條第9款「犯罪所生之危險或損害」一項，隻字未提告訴
    人所受傷害，顯就告訴人因本案車禍事故所受損害，未充分
    進行衡酌，量刑自難認已符罪刑相當原則為由，指摘原判決
    不當，為有理由，且原判決另有漏未認定被告自路旁起駛未
    禮讓行進中車輛之過失情節而有疏漏，自應由本院將原判決
    予以撤銷改判，期臻適法。
㈡、本院審酌被告在劃有分向限制線，不得迴車之路段，未先注
    意前後左右有無來車，貿然自路旁起駛左轉迴車，撞擊後方
    告訴人騎乘之機車，使告訴人受有前揭傷害，過失情節不輕
    ，殊不可取，且告訴人身體多處擦傷、牙齒部分斷裂，犯罪
    所生危害難認輕微，於原審安排調解程序時，被告第1次未
    出席，第2次表明僅願賠償告訴人新臺幣(下同)3萬元，雙方
    因而無法成立和解，及至本院電詢被告有無調解意願，被告
    雖稱有調解意願，卻於歷次審理程序均未到庭，有調解程序
    筆錄及本院公務電話紀錄在卷可憑，故被告至今未與告訴人
    和解，顯見被告毫無賠償告訴人損害，彌補其犯罪所生危害
    之誠意，亦有可議，惟被告並無前科，有臺灣高等法院被告
    前案紀錄表在卷可按，素行尚佳，犯後坦承犯罪，態度良好
    ，暨被告於原審自陳為高職畢業，智識程度不低，未婚，育
    有2名未成年子女，與女友及子女同住，務農，每月收入約3
    萬餘元，須扶養2名未成年子女及其他一切情狀，量處有期
    徒刑4月，並諭知易科罰金之折算標準。
六、依刑事訴訟法第369條第1項前段、第364條、第299條第1項
    前段，刑法第284條前段、第62條前段、第41條第1項前段，
    刑法施行法第1條之1第1項，判決如主文。
本案經檢察官江金星、葉喬鈞提起公訴，檢察官李承桓提起上訴
，檢察官趙中岳到庭執行職務。
中　　華　　民　　國　　110 　年　　1 　　月　　27　　日
                  刑事第六庭    審判長法　官  張瑛宗
                                      法　官  林逸梅
                                      法　官  李秋瑩
以上正本證明與原本無異。
不得上訴。
　　　　　　　　　　　　　　　　　　　書記官  劉紀君
中　　華　　民　　國　　110 　年　　1 　　月　　27　　日
附錄本案論罪科刑法條全文
中華民國刑法第284條
因過失傷害人者，處1年以下有期徒刑、拘役或10萬元以下罰金
；致重傷者，處3年以下有期徒刑、拘役或30萬元以下罰金。